【裁判字號】    98,上訴,3989
【裁判日期】    981223
【裁判案由】    毒品危害防制條例
【裁判全文】
臺灣高等法院刑事判決                98年度上訴字第3989號
上  訴  人
即  被  告  甲○○
選任辯護人  舒建中律師
上列上訴人因違反毒品危害防制條例案件，不服臺灣板橋地方法
院98年度訴字第1696號，中華民國98年6 月23日第一審判決（起
訴案號：臺灣板橋地方法院檢察署98年度毒偵字第2504號），提
起上訴，本院判決如下：
    主  文
原判決關於施用第一級毒品部分，暨定應執行刑部分均撤銷。
甲○○施用第一級毒品，處有期徒刑陸月，如易科罰金以新臺幣
壹仟元折算壹日。扣案海洛因壹包之包裝袋壹個沒收，其內之海
洛因（驗餘淨重零點貳陸貳肆公克）沒收銷燬，電子磅秤壹臺沒
收。
其他上訴駁回。
上開駁回上訴（施用第二級毒品，處有期徒刑伍月）與撤銷改判
部分所處之刑，應執行有期徒刑捌月，如易科罰金以新臺幣壹仟
元折算壹日。扣案海洛因壹包之包裝袋壹個、甲基安非他命之包
裝袋伍個，均沒收；其內之海洛因（驗餘淨重零點貳陸貳肆公克
）、甲基安非他命（驗餘淨重共貳拾點陸公克），均沒收銷
燬；吸食器貳支、電子磅秤壹臺及分裝袋佰拾壹個，均沒收
。
    事  實
一、甲○○前因施用毒品案件，於民國92年11月24日，經臺灣板
    橋地方法院以92年度毒聲字第640 號裁定送觀察、勒戒後，
    認無繼續施用毒品傾向，於93年12月17日執行完畢釋放出所
    ，並於93年12月16日，經臺灣板橋地方法院檢察署檢察官以
    93年度毒偵緝字第487 號為不起訴處分確定。詎其仍不知悔
    改，復基於分別施用第二級毒品甲基安非他命及第一級毒品
    海洛因之犯意，於上開觀察、勒戒執行完畢釋放後，5 年內
    之於98年3 月23日某時許，在臺北縣林口鄉○○○路○ 段
    107 號6 樓，先以自製吸食器施用甲基安非他命後，再以香
    菸沾取之方式施用海洛因各1 次。迨98年3 月24日23時33分
    許，為警持搜索票在臺北縣林口鄉○○○路○ 段107 號6 樓
    查獲，並扣得其所有之毒品海洛因1 包（驗餘淨重0.2624公
    克）、甲基安非他命5 包（驗餘淨重共23.63 公克）、其所
    有供其施用甲基安非他命所用之吸食器2 支、其所有預備分
    裝甲基安非他命以施用之分裝袋共331 個、其所有供其施用
    毒品海洛因與甲基安非他命時為了秤重之用的電子磅秤1 臺
    ，暨非其所有與本案無關之注射針筒10支等物。並經警採其
    尿液送驗，檢驗結果呈安非他命類與鴉片類陽性反應（按施
    用海洛因經水解後係呈鴉片類陽性反應）而偵悉上情。
二、案經臺北縣政府警察局新莊分局移送臺灣板橋地方法院檢察
    署檢察官偵查起訴。
    理  由
壹、證據能力：
    本案以下所引用之卷證資料（包含人證與文書證據、物證等
    ），並無證據證明係公務員違背法定程序所取得，又被告以
    外之人於審判外之陳述，經核並無非出於自由意願而為陳述
    或遭違法取證及顯有不可信之情況，再卷內之文書證據，亦
    無刑事訴訟法第159 條之4 之顯有不可信之情況與不得作為
    證據之情形，且公訴人、被告及辯護人迄本院言詞辯論終結
    前均未聲明異議，被告及辯護人並明確表示對於本案全部證
    據方法之證據能力均無意見等語（見本院98年12月9 日準備
    程序筆錄），依刑事訴訟法第159 條至159 條之5 之規定，
    均有證據能力，合先敘明。
貳、實體方面：
一、認定犯罪事實所憑之證據及理由：
    訊據被告甲○○對於上開犯罪事實均坦承不諱（見本院98年
    12月9 日準備程序筆錄）。再被告於前揭時、地經警查獲後
    採集之尿液檢體經檢驗，結果呈安非他命類與鴉片類陽性反
    應（按施用海洛因經水解後係呈鴉片類陽性反應）等情，此
    有臺北縣政府警察局新莊分局偵辦毒品案被移送者姓名及代
    碼人對照表、臺灣檢驗科技股份有限公司於98年4 月10日出
    具之濫用藥物檢驗報告各1 紙（見臺灣板橋地方法院檢察署
    98年度毒偵字第2504號卷第39頁、第45頁）附卷足憑，且有
    扣案海洛因1 包〈驗餘淨重0.2624公克〉（鑑驗結果見臺灣
    板橋地方法院檢察署98年度毒偵字第2504號卷第46頁之交通
    部民用航空局航空醫務中心毒品鑑定書－98年4 月10日航藥
    鑑字第0981821 號）、甲基安非他命5 包〈驗餘淨重共23.
    63公克〉（鑑驗結果見臺灣板橋地方法院檢察署98年度毒偵
    字第2504號卷第18頁之臺北縣政府警察局新莊分局查獲毒品
    初步檢驗報告書）、吸食器2 支、電子磅秤1 臺及分裝袋共
    331 個足資佐證，堪認被告前開施用第一級毒品海洛因及第
    二級毒品甲基安非他命之自白與事實相符。查被告前因施用
    毒品案件，於92年11月24日，經臺灣板橋地方法院以92年度
    毒聲字第640 號裁定送觀察、勒戒後，認無繼續施用毒品傾
    向，於93年12月17日執行完畢釋放出所，並於93年12月16日
    ，經臺灣板橋地方法院檢察署檢察官以93年度毒偵緝字第48
    7 號為不起訴處分確定，此有臺灣高等法院被告前案紀錄表
    1 份附卷足憑，其於觀察、勒戒執行完畢釋放後，5 年內再
    犯本案施用第一級毒品海洛因與第二級毒品甲基安非他命之
    罪，核與毒品危害防制條例第23條第2 項之規定相符。從而
    ，本案事證已臻明確，被告犯行洵堪認定，自應依法論科。
二、論罪理由：
    查海洛因與甲基安非他命分別係屬於毒品危害防制條例第2
    條第2 項第1 款、第2 款所列之第一級與第二級毒品，故核
    被告所為，係犯毒品危害防制條例第10條第1 項之施用第一
    級毒品罪與第10條第2 項之施用第二級毒品罪。又被告施用
    海洛因與甲基安非他命前後非法持有海洛因、甲基安非他命
    之低度行為，應為施用之高度行為所吸收，應僅論以施用之
    高度行為。被告施用海洛因與甲基安非他命，犯意個別，罪
    名亦異，應予分論併罰。
三、撤銷改判部分：
  (一)原審調查後，認被告施用第一級毒品部分罪證明確，而予以
    論罪科刑，固非無見。惟扣案物品中之分裝袋331 個係被告
    所有，供其預備施用甲基安非他命所用之物，此與其施用海
    洛因無關等情，業經被告在本院供述明確（見本院98年12月
    9 日準備程序筆錄），而原判決就上開分裝袋331 個部分，
    卻認為係與被告施用第一級與第二級毒品有關，而各在主文
    欄被告施用第一級與第二級毒品項下分別諭知沒收，就於前
    開被告施用第一級毒品項下諭知沒收部分，顯有未洽。被告
    上訴意旨指摘原判決不當，因原判決就被告施用第一級部分
    ，既有前開可議之處，自應由本院就此部分予以撤銷改判，
    另原判決有關被告所定執行刑部分亦因部分撤銷改判而失所
    附麗，應一併撤銷。
  (二)爰審酌被告施用毒品，足以戕害其身心，極可能滋生其他犯
    罪，惡化治安，嚴重損及公益，且被告曾因施用毒品案件，
    業經觀察、勒戒，仍未戒斷其施用毒品之惡習，竟再為本件
    施用毒品犯行，顯見其不思悔改，惟考量施用毒品行為於本
    質上係屬自我戕害行為，反社會性之程度應屬較低及其犯罪
    後於原審及本院坦承犯行，態度尚佳等一切情狀，量處如主
    文第2 項所示之刑，並諭知如易科罰金之折算標準，以資懲
    儆。
  (三)扣案海洛因（驗餘淨重0.2624公克），係本案查獲之毒品，
    不問屬於犯人與否，應依毒品危害防制條例第18條第1 項前
    段之規定，宣告沒收銷燬；又包裝上開海洛因包裝袋計1 個
    ，足認係用於包裹毒品，防其裸露、潮濕，便於攜帶施用，
    係供施用毒品所用之物，依刑法第38條第1 項第2 款之規定
    ，應宣告沒收；另電子磅秤1 臺，係被告所有供其施用毒品
    海洛因與甲基安非他命時為了秤重所用之物，爰依刑法第38
    條第1 項第2 款之規定，在主文欄第2 項施用第一級毒品項
    下亦宣告沒收。
四、上訴駁回部分：
    原審認被告所犯事實欄一所示施用第二級毒品部分罪證明確
    ，因此適用毒品危害防制條例第10條第2 項、第23條第2 項
    之規定，併審酌被告施用毒品，足以戕害其身心，極可能滋
    生其他犯罪，惡化治安，嚴重損及公益，且被告曾因施用毒
    品案件，業經觀察、勒戒，仍未戒斷其施用毒品之惡習，竟
    再為本件施用毒品犯行，顯見其不思悔改，惟考量施用毒品
    行為於本質上係屬自我戕害行為，反社會性之程度應屬較低
    及其犯罪後於原審坦承犯行，態度尚佳等一切情狀，量處有
    期徒刑五月；且說明扣案甲基安非他命（驗餘淨重共23.63
    公克），係本案查獲之毒品，不問屬於犯人與否，應依毒品
    危害防制條例第18條第1 項前段之規定，宣告沒收銷燬，又
    包裝上開甲基安非他命之包裝袋計5 個，足認係用於包裹毒
    品，防其裸露、潮濕，便於攜帶施用，係供施用毒品所用之
    物，又吸食器2 支、電子磅秤1 臺、分裝袋331 個，足認係
    供被告為本案施用第二級毒品犯罪所用及犯罪預備之物，且
    均係被告所有，業據其供明無訛，爰均依刑法第38條第1 項
    第2 款之規定宣告沒收；再敘明至於扣案注射針筒10支，被
    告否認係其所有而與本件犯行相關，衡諸被告既已承認施用
    毒品之犯行，則應無獨就該扣案物為不實供述之必要，且亦
    乏證據證明被告所言不實，故扣案注射針筒與沒收之規定不
    符，爰不於本案宣告沒收等情，經核原審判決認事用法均無
    違誤，量刑亦屬妥適。被告上訴意旨表明不服原判決，然原
    審就此部分之認事用法與量刑既無不當，則被告此部分之上
    訴為無理由，應予駁回。
五、被告定執行刑部分：
    本院並就本判決主文第2 項（被告施用第一級毒品部分）與
    第3 項（被告施用第二級毒品犯行上訴駁回部分），依刑法
    第51條第5 款之規定，定應執行有期徒刑8 月，並諭知如易
    科罰金之折算標準，以資懲儆。並再就沒收部分，諭知扣案
    海洛因1 包之包裝袋1 個、甲基安非他命之包裝袋5 個，均
    沒收；其內之海洛因（驗餘淨重0.2624公克）、甲基安非他
    命（驗餘淨重共23.63 公克），均沒收銷燬；吸食器2 支、
    電子磅秤1 臺及分裝袋331 個，均沒收。
、一造辯論判決：
    被告經合法傳喚，無正當之理由不到庭，爰不待其陳述，逕
    行判決。
據上論斷，應依刑事訴訟法第369 條第1 項前段、第364 條、第
368 條、第371 條、第299 條第1 項前段，毒品危害防制條例第
10條第1 項、第23條第2 項、第18條第1 項前段，刑法第11條前
段、第41條第1 項前段、第51條第5 款、第38條第1 項第2 款，
判決如主文。
本案經檢察官郭棋湧到庭執行職務。
中    華    民    國    98    年    12    月    23    日
                  刑事第二十庭審判長法  官  楊貴雄
                                    法  官  林銓正
                                    法  官  許必奇
以上正本證明與原本無異。
施用第一級毒品部分如不服本判決，應於收受送達後10日內向本
院提出上訴書狀，其未敘述上訴之理由者並得於提起上訴後10日
內向本院補提理由書（均須按他造當事人之人數附繕本）「切勿
逕送上級法院」。
                                    書記官  廖素花
中    華    民    國    98    年    12    月    23    日
附錄本案論罪科刑法條全文：
毒品危害防制條例第10條：
施用第一級毒品者，處六月以上五年以下有期徒刑。
施用第二級毒品者，處三年以下有期徒刑。


司法院資訊處製作；財團法人民間司法改革基金會備份。
